【裁判字號】    97,訴,1923
【裁判日期】    980120
【裁判案由】    公共危險等
【裁判全文】
臺灣高雄地方法院刑事判決              97年度訴字第1923號
公  訴  人  臺灣高雄地方法院檢察署檢察官
被      告  甲○○
                    現於臺灣高雄看守所羈押中
上列被告因竊盜案件，經檢察官提起公訴（97年度偵字第32848
號），本院改行簡式審判程序，判決如下：
    主  文
甲○○犯攜帶兇器竊盜罪，累犯，處有期徒刑壹年。
    事  實
一、甲○○前分別於民國93年10月間及96年5 月間有竊盜犯行，
    均分別為臺灣臺南地方法院判決罪刑確定並入監執行完畢，
    又於97年間因竊盜案件，經臺灣臺南地方法院以96年度易字
    第1026號判決判處有期徒刑7 月，經送監執行，於97年5 月
    17日縮刑期滿執行完畢，猶不知悔改，復意圖為自己不法之
    所有，於97年11月23日晚上10時30分許，攜帶其所有對人之
    生命、身體具有危險性、足以為兇器使用之老虎鉗1 支、美
    工刀1 支、十字螺絲起子1 支、活動扳手1 支、固定扳手2
    支，前往高雄縣林園鄉○○村○○○路路段（即省道臺21線
    309 至313 公里處），並持其中之活動扳手接續竊取公務總
    局第三區養護工程處高雄工務段所裝設，作為警示道路邊緣
    ，以維護往來車輛夜間行車安全之鋁製反光導標共158 片（
    價值約新臺幣7 萬元）得手，而損壞公眾往來之設備，致生
    公眾行車往來之危險，嗣經巡邏員警當場查獲並扣得上開老
    虎鉗、美工刀、十字螺絲起子、活動扳手、固定扳手共6 支
    ，及所竊得之鋁製反光片158 片，而查知上情。
二、案經高雄縣政府警察局林園分局報請臺灣高雄地方法院檢察
    署檢察官偵查起訴。
    理  由
一、本案被告甲○○所犯為死刑、無期徒刑、最輕本刑為3 年以
    上有期徒刑以外之罪，其於本院準備程序進行中，就被訴事
    實為有罪之陳述，經法官告知簡式審判程式之旨，並聽取當
    事人之意見後，本院合議庭裁定進行簡式審判程序。又本案
    卷內之物證、書證等證據，依同法第273 條之2 規定，不受
    第159 條第1 項關於傳聞法則規定之限制，依法均有證據能
    力，合先敘明。
二、訊據被告對於上開竊取反光導標之犯行均坦承不諱，又上開
    反光導標為交通部公路總局高雄工務段設置於工業二路路段
    （台21線309 至313 公里處），以作為行車安全警示用途等
    節，則經證人即交通部公路總局高雄工務段員工丙○○於警
    詢中證述明確（見警卷第7 至9 頁），此外，並有扣案之老
    虎鉗1 支、美工刀1 支、十字螺絲起子1 支、活動扳手1 支
    、固定扳手2支、 竊盜現場及扣案物品照片9 張、贓物認領
    保管單1 紙等可資佐證（見警卷第16、17、21至25頁）。綜
    上所述，應認被告之自白核與事實相符，得為認定其犯罪之
    證據，本案被告犯罪事證明確，其犯行已經證明，應予依法
    論科。
三、論罪科刑部分：
  (一)按刑法第185 條第1 項所謂「致生往來之危險」，係採具體
    危險制，祇須損壞、壅塞之行為或其他方法，造成公眾往來
    危險之狀態為已足，不以全部損壞、壅塞或發生實害為必要
    （最高法院79年台上字第2250號判例參照）。次按標誌、標
    線、號誌之設置目的，在於提供車輛駕駛人及行人有關道路
    路況之警告、禁制、指示等資訊，以便利行旅及促進交通安
    全。按反光導標及危險標記，用以標示道路上之彎道、危險
    路段、路寬變化路段及路上有障礙物體，以促進夜間行車安
    全，道路交通標誌標線號誌設置規則第1 條、第162 條均定
    有明文。又依前揭道路交通標誌標線號誌設置規則第162 條
    附表規定，本案被告係竊取「第三類反光導標」，一般係設
    置於高速公路單向匝道及山區急彎處，又由現場照片可知（
    見警卷第21頁），被告竊取之反光導標係設置於公路邊緣之
    明溝旁，具有警示經過車輛、行人注意，有避免不慎掉落至
    水溝之作用，又上開標誌遭被告拆卸取走後，於夜間行駛於
    該路段上之車輛即隨時有跌落路旁水溝之危險。從而，本案
    被告拆卸並竊走反光導標之行為，自該當於刑法第185 條第
    1 項所稱之以其他方法致生往來之危險無疑。
  (二)又按刑法第321 條第1 項第3 款之攜帶兇器竊盜罪，係以行
    為人攜帶兇器為其加重要件，此所謂兇器，其種類並無限制
    ，凡客觀上足對人之生命、身體、安全構成威脅，具有危險
    性之兇器均屬之，且祇須行竊時攜帶此種具有危險性之兇器
    為已足，並不以攜帶之初有行兇之意圖為必要，最高法院79
    年臺上字第5253號判例可資參照。查本案被告竊盜所隨身攜
    帶之老虎鉗1 支、美工刀1 支、十字螺絲起子1 支、活動扳
    手1 支、固定扳手2 支，均屬質地堅硬且前端銳利之金屬製
    品，有扣案物品照片1 張在卷可參（見警卷第25頁），均足
    認具有危險性可供兇器使用，屬刑法第321 條第1 項第3 款
    所稱之兇器無疑。
  (三)是核被告所為上開犯行，係犯刑法第321 條第1 項第3 款之
    攜帶兇器竊盜罪，及刑法第185 條第1 項之妨害公眾往來安
    全罪。被告係基於單一行為決意，於密接之時間接續竊取上
    開反光導標158 片，在法律上應僅評價為一行為。被告以一
    行為犯上開二罪名，為想像競合犯，應依刑法第55條規定從
    一較重之攜帶兇器竊盜罪處斷。又被告前因竊盜案件，經臺
    灣臺南地方法院以96年度易字第1026號判決判處有期徒刑7
    月，經送監執行，於97年5 月18日縮刑期滿執行完畢一節，
    有臺灣高等法院被告前案紀錄表1 紙在卷可稽，其於上開有
    期徒刑執行完畢後5 年內，故意再犯本案有期徒刑以上之罪
    ，為累犯，應依刑法第47條第1 項之規定加重其刑。
  (四)爰審酌被告不思以正當方式取得財物，竟貪圖私慾，竊取國
    有財物，且造成往來於該路段用路人發生事故之危險，惡性
    非輕，且被告先前已有多次竊盜前科，甫於他案執行完畢出
    監後未及1 年，再次為本案竊盜犯罪，足見先前刑之執行尚
    未能完全發揮教化感悟被告之作用，本不宜輕縱，惟念及被
    告犯後坦承全部犯行，態度尚可，及管理單位已領回遭被告
    竊取之物品等情，並考量被告前開竊盜之犯案情節、生活狀
    況、智識程度等一切情狀，量處如主文所示之刑，以資懲警
    。
  (五)至於扣案之老虎鉗1 支、美工刀1 支、十字螺絲起子1 支、
    活動扳手1 支、固定扳手2 支，為被告所有，經被告陳明在
    卷，且係被告持以供本案犯罪所使用之物（而被告實際上雖
    只使用到扣案之活動扳手竊取前揭反光導標，惟上開工具於
    被告犯上開罪行時，經被告隨身攜帶並持往現場，是則該行
    為已該當於「攜帶兇器竊盜罪」之加重構成要件，自屬於被
    告上開罪行時犯罪所使用之物無疑）。從而，爰均依刑法第
    38條第1 項第2 款規定宣告沒收之。
四、再公訴意旨雖以被告一再犯竊盜等罪，不知悔改，顯有犯罪
    之習慣，請求判令被告入勞動處所施以強制工作等語。惟按
    保安處分係針對受處分人將來之危險性所為之處置，以達教
    化、治療之目的，為刑罰之補充制度。我國現行刑法採刑罰
    與保安處分雙軌制，係在維持行為責任之刑罰原則下，為協
    助行為人再社會化之功能，以及改善行為人潛在之危險性格
    ，期能達成根治犯罪原因、預防犯罪之特別目的。是保安處
    分中之強制工作，旨在對嚴重職業性犯罪及欠缺正確工作觀
    念或無正常工作因而犯罪者，強制其從事勞動，學習一技之
    長及正確之謀生觀念，使其日後重返社會，能適應社會生活
    。保安處分之措施亦含社會隔離、拘束身體自由之性質，其
    限制人民之權利，實與刑罰同，本諸法治國家保障人權之原
    理及刑法之保護作用，其法律規定之內容，應受比例原則之
    規範，使保安處分之宣告，與行為人所為行為之嚴重性、行
    為人所表現之危險性，及對於行為人未來行為之期待性相當
    。刑法第90條及竊盜犯贓物犯保安處分條例第3 條第1 項關
    於強制工作之規定，均係本於上開意旨制定，而由法院視個
    案中行為人之危險性格，依職權決定應否交付強制工作，以
    達保安處分之特別預防之目的（大法官釋字第471 號解釋參
    照）。經查，本案被告犯罪所得為反光導標158 片，則本案
    被告之犯行，經科處有期徒刑1 年，已屬適當。而被告係做
    按日計酬之臨時工，每月約有7 、8000元或1 萬元之收入，
    因工作不順生活困難而為行竊，經被告陳述甚明（見本院卷
    第11、36頁），又被告先前雖有多項竊盜前科，惟其先前係
    於93年10月間犯竊盜罪，經臺灣臺南地方法院以93年度易字
    第950 號判處有期徒刑7 月，至94年6 月26日入看守所羈押
    ，又至10月21日入監執行，於95年1 月24日縮刑期滿執行完
    畢出監，嗣又於96年5 月16日再犯竊盜罪，經臺灣臺南地方
    法院以96年度易字第1026號判處有期徒刑7 月，至96年10月
    18日入臺南看守所，97年1 月4 日入監執行，於97年5 月18
    日執行完畢出監，嗣又於97年11月23日犯本案竊盜罪，則被
    告各次犯行相隔約數月或逾1 年之久，是尚難遽認被告已養
    成犯罪之習慣，或因遊蕩或懶惰成習而犯罪。綜上所述，應
    認上開對被告宣告有期徒刑1 年，即足以收矯治之效，尚無
    另行宣告令其入勞動處所強制工作之保安處分之必要，附此
    敘明。
據上論斷，應依刑事訴訟法第299 條第1 項前段、第273 條之1
第1 項、第284 條之1 ，刑法第321 條第1 項第3 款、第185 條
、第47條第1 項、第55條、第38條第1 項第2 款，刑法施行法第
1條 之1 ，判決如主文。
本案經檢察官乙○○到庭執行職務。
中    華    民    國    98    年    1     月  20    日
                  刑事第十七庭  法  官  陳思帆
以上正本證明與原本無異。
如不服本判決，應於收受本判決後10日內向本院提出上訴書狀，
並應敘述具體理由，如未敘述上訴理由者，應於上訴期間屆滿後
20 日 內補提理由書狀於本院（均須按他造當事人之人數附繕本
）「切勿逕送上級法院」。
中    華    民    國    98    年    1    月    20    日
                                書記官  李宗諺
附錄本案論罪科刑所適用之法條
中華民國刑法第185條
損壞或壅塞陸路、水路、橋樑或其他公眾往來之設備或以他法致
生往來之危險者，處5 年以下有期徒刑，拘役或5 百元以下罰金
。
因而致人於死者，處無期徒刑或7 年以上有期徒刑。致重傷者，
處3 年以上10年以下有期徒刑。
第1 項之未遂犯罰之。
中華民國刑法第321 條
犯竊盜罪而有左列情形之一者，處6 月以上、5 年以下有期徒刑
：
一、於夜間侵入住宅或有人居住之建築物、船艦或隱匿其內而犯
    之者。
二、毀越門扇、牆垣或其他安全設備而犯之者。
三、攜帶兇器而犯之者。
四、結夥三人以上而犯之者。
五、乘火災、水災或其他災害之際而犯之者。
六、在車站或埠頭而犯之者。
前項之未遂犯罰之。


司法院資訊處製作；財團法人民間司法改革基金會備份。
